【裁判字號】    97,交易,203
【裁判日期】    981016
【裁判案由】    過失致死
【裁判全文】
臺灣雲林地方法院刑事判決             97年度交易字第203號
公  訴  人  臺灣雲林地方法院檢察署檢察官
被      告  乙○○
                    （現於臺灣雲林第二監獄執行中）
上列被告因過失致死案件，經檢察官提起公訴（97年度調偵字第
232 號），本院判決如下：
    主  文
乙○○無罪。
    理  由
一、公訴意旨略以：被告乙○○於民國97年4 月9 日凌晨0 時10
    分許，駕駛車牌號碼7R-5106 號自小客車，沿雲林縣林內鄉
    ○○村○○路○ 段由東往西行駛，行經林內路3 段與增產路
    交岔路口時，明知汽車行駛時，駕駛人應注意車前狀況，並
    隨時採取必要之安全措施，而依當時天候晴，夜間有燈光照
    明，路面平坦，無障礙物，視距良好，並無不能注意之情事
    ，詎被告乙○○竟疏未注意車前狀況，並採取適當之安全措
    施，適有被害人蔡汀洲酒後騎乘車牌號碼IJZ-583 號重型機
    車，沿增產路由南往北行駛，行經該交岔路口亦疏未注意車
    前狀況，被告乙○○因以其所駕駛之車輛右前保險桿，碰撞
    被害人蔡汀洲所駕駛之機車右後車身，致被害人蔡汀洲人車
    倒地，受有嚴重頭部外傷併硬膜下出血及腦幹壓迫呈昏迷狀
    態，延至97年月4 月11日12時40分不治死亡。因認被告涉犯
    刑法第276 條第1 項之過失致人於死罪嫌。
二、按犯罪事實應依證據認定之，無證據不得認定犯罪事實，不
    能證明被告犯罪者，應諭知無罪之判決，刑事訴訟法第154
    條第2 項、第301 條第1 項分別定有明文。又刑事訴訟法第
    161 條第1 項規定：檢察官就被告犯罪事實，應負舉證責任
    ，並指出證明之方法。因此，檢察官對於起訴之犯罪事實，
    應負提出證據及說服之實質舉證責任。倘其所提出之證據，
    不足為被告有罪之積極證明，或其指出證明之方法，無從說
    服法院以形成被告有罪之心證，基於無罪推定之原則，自應
    為被告無罪判決之諭知，最高法院92年臺上字第128 號判例
    可資參照。
三、公訴意旨認被告涉犯上開罪嫌，無非係以被害人之妻甲○○
    於警詢之陳述、檢察官訊問之證述、承辦員警劉慶禮於檢察
    官訊問時之證述、道路交通事故現場圖、道路交通事故調查
    報告表(一)、(二)、被告乙○○之雲林縣警察局斗六分局道路交
    通事故當事人酒精測定紀錄表、雲林縣警察局斗六分局道路
    交通事故當事人酒精測定紀錄表、被害人蔡汀洲之慈愛綜合
    醫院第888 、863 號診斷證明書2 張、被告乙○○之雲林縣
    警察局舉發違反道路交通管理事件雲警交字第KAE006130 號
    、第KAE006128 號通知單2 張、97年4 月9 日0 時10分林內
    鄉○○路○ 段、增產路口車禍現場及車損照片共8 張、臺灣
    雲林地方法院檢察署97相字第0224號相驗筆錄、相驗屍體證
    明書、檢驗報告書、雲林縣警察局斗六分局97年4 月28日雲
    警六偵字第0971000386號函、相驗屍體照片共5 張、職務報
    告書、臺灣省嘉雲區車輛行車事故鑑定委員會97年12月19日
    嘉雲鑑970783字第0975804063號函等，為其主要論據。
四、訊據被告乙○○供稱其於上開時間、地點，駕駛自小客車與
    被害人蔡汀洲騎乘之重型機車發生撞擊，惟堅詞否認有過失
    致死之犯行，並辯稱：當時其駕車沿林內路3 段由東往西行
    駛，行經上開路口時是綠燈，被害人沿增產路由南往北直行
    闖紅燈過來，其發現被害人時差距約5 公尺、有按喇叭，還
    是因無法反應，而撞上該機車等語。經查：
  (一)於事實欄所載時間、地點，被害人蔡汀洲酒後騎乘車牌號碼
    IJZ-583 號重型機車，與被告所駕駛之自小客車發生撞擊後
    ，蔡汀洲人車倒地，受有嚴重頭部外傷併硬膜下出血及腦幹
    壓迫呈昏迷狀態，經送成大醫院斗六分院、慈愛綜合醫院急
    救治療後，至97年4 月11日12時40分仍不治死亡，經檢察官
    督同檢驗員相驗屬實，並有被害人之妻甲○○於警詢之陳述
    、檢察官訊問時之證述、承辦員警劉慶禮於檢察官訊問時之
    證述、道路交通事故現場圖、道路交通事故調查報告表(一)、
    (二)各1 份、被告乙○○之雲林縣警察局斗六分局道路交通事
    故當事人酒精測定紀錄表、雲林縣警察局舉發違反道路交通
    管理事件雲警交字第KAE006130 號、第KAE006128 號通知單
    2 張、97年4 月9 日0 時10分林內鄉○○路○ 段、增產路口
    車禍現場及車損照片共8 張、被害人蔡汀洲慈愛綜合醫院第
    888 、863 號診斷證明書2 張、臺灣雲林地方法院檢察署97
    相字第0224號相驗筆錄、相驗屍體證明書、檢驗報告書、雲
    林縣警察局斗六分局97年4 月28日雲警六偵字第0971000386
    號函各1 份、相驗屍體照片共5 張、職務報告書1 份等（相
    驗卷第4 頁至第9 頁、第16頁至第20頁、第22 頁 至第40頁
    、第43頁至第47頁），在卷可資佐證，應可認定。茲所應審
    究者乃被告是否有疏未注意車前狀況等肇事因素，及本案有
    無信賴原則之適用。
  (二)本件無法證明被告有違規情事：
    1.駕駛人駕駛汽車，應遵守道路交通標誌、標線、號誌之指
      示；汽車行駛至交岔路口，其行進、轉彎，應遵守燈光號
      誌之指揮；道路交通安全規則第90條、第102 條第1 項第
      1 款，分別定有明文。
    2.本件肇事地點雲林縣林內鄉○○村○○○ 段與增產路交岔
      路口，係有交通管制號誌路口，且案發當時仍正常顯示燈
      號，此有97年4 月9 日0 時10分車禍現場照片2 張（相驗
      卷第22頁）可憑。而被告於97年4 月9 日警詢中及97年4
      月12日、97年7 月4 日檢察官訊問時均供稱：其行駛至肇
      事路口是綠燈直行，前方還有車輛先行通過，被害人所騎
      乘機車闖紅燈，約相距5 公尺時發現後有按喇叭警示，仍
      煞車不及而撞上，當時時速約40、50公里等語（相驗卷第
      11頁、第27頁，偵查卷(一)第37頁至第38頁），其供詞前後
      一致。
    3.依卷附雲林縣警察局斗六分局林內分駐所97年4 月12日職
      務報告書摘要記載：事故發生路口無監視錄影系統，發生
      時段處深夜，車輛來往稀少，發生地點四周僅有一戶（林
      內鄉○○村○○路○ 段475 號紅花星檳榔店），無其他住
      戶，訪問該紅花星檳榔店負責人，表示他聽到碰撞聲後才
      出來觀看，並未目擊及不知如何發生車禍的等語（相驗卷
      第47頁），是無法藉由監視錄影系統或目擊證人得知當時
      被告是否有違規闖紅燈或超速之情形。從而，尚難認定被
      告肇事當時有闖紅燈之行為。
    4.其次，更本院將全部卷證資料函送臺灣省嘉雲區車輛行車
      事故鑑定委員會鑑定，而該委員會97年12月19日嘉雲鑑
      970783字第0975804063號函覆：「主旨：承囑鑑定乙○○
      過失致死案，經本會97年第49次委員會議研議結論認為：
      因卷內無新增佐證資料（如監視錄影帶），無法判明何者
      闖紅燈，本案純屬號誌問題，本會未便鑑定。」等語（本
      院卷第8 頁）。是上開行車事故鑑定委員會亦認為本件係
      屬號誌問題，無法鑑定釐清事故責任。
    5.而被告乙○○於案發當時，並無飲酒，經呼氣檢測酒精濃
      度為每公升0 毫克，亦有雲林縣警察局斗六分局道路交通
      事故當事人酒精測定紀錄表1 份（相驗卷第16頁）可參。
      另被告肇事當時之車速究係每小時40或50公里雖不清楚，
      惟綜觀檢察官所提出之上開證據方法，並無證據得以證明
      被告上開所述不實在，進而得認定被告肇事當時有超速行
      駛之行為。
    6.綜上，難以認被告肇事當時確有酒後駕車、超速行駛或闖
      紅燈之違規行為。
  (三)被告是否疏未注意車前狀況：
    1.按汽車行駛時，駕駛人應注意車前狀況，並隨時採取必要
      之安全措施，道路交通安全規則第94條第3 項固有明文。
      被告為汽車駕駛人，於上揭時地駕車行經上開交岔路口時
      ，自應遵守道路交通安全規則規定，注意車前狀況，並隨
      時採取必要之安全措施。次按汽車駕駛人，因可信賴其他
      參與交通之對方亦能遵守交通規則，且衡諸日常生活經驗
      及一般合理駕駛人之注意能力，已為必要之注意，並已採
      取適當之措施，或縱未採取適當之措施，仍無法避免交通
      事故之發生時，該汽車駕駛人對於信賴對方亦能遵守交通
      規則乃竟違規之行為，自無預防之義務，難謂該汽車駕駛
      人即有能注意而不注意之過失，而令負過失之責任，此有
      最高法院90年度臺上字第2400號判決可為參照。
    2.被害人蔡汀洲經送往成大醫院斗六分院急救，當時抽血酒
      精濃度值為347.1 MG／DL，相當於呼氣酒精濃度每公升
      1.73毫克，此有成大醫院斗六分院緊急生化檢查報告單1
      份（相驗卷第15頁）在卷可稽，足見被害人蔡汀洲於案發
      時係酒後駕車，且其血液酒精濃度亦超過標準。
    3.本件無法證明被告有酒後駕車、超速行駛或闖紅燈之違規
      行為，已如前述，又雲林縣林內鄉○○村○○○ 段與增產
      路交岔路口，設有行車管制號誌，案發當時號誌正常運作
      ，故依「罪疑為輕」之原則，應推定案發當時，被告駕車
      行經上開路口，係依照號誌行駛，其當可信賴由南往北行
      經上開路口之被害人，應會遵守交通號誌而暫停。亦即，
      應認定被告係在其車道正常行駛，車速約40、50公里，並
      無積極證據證明其有超速行為，且依法律、習慣及日常生
      活經驗觀之，無從預知被害人未依號誌停止及酒後駕車之
      違規行為，嗣其距離於5 公尺時，發現被害人闖越紅燈而
      來，雖按喇叭警示，卻已無充足之時間煞車反應以避免交
      通事故之發生，其對於防止危險發生之相關交通法令之規
      定，業已遵守，並盡相當之注意義務，以防止危險發生，
      自可信賴被害人亦能遵守交通規則並盡同等注意義務，而
      因此發生交通事故，依信賴原則為由，難以認定被告未注
      意車前狀況，採取必要之安全措施。
五、綜上所述，既無證據足以證明，被告駕駛車輛有酒後駕車、
    未遵守交通號誌、超速行駛或未注意車前狀況等疏失，即難
    逕行推認本件肇事係因被告之行為所致，使本院達到被告確
    實有罪之心證。從而，揆諸上開說明，依「罪證有疑，利於
    被告」之證據法則，應諭知被告無罪之判決。
六、據上論斷，應依刑事訴訟法第301 條第1 項，判決如主文。
本案經檢察官陳詠薇到庭執行職務
中    華    民    國    98    年    10    月    16    日
        刑事第三庭        審判長法  官  林輝煌
                                法  官  張文俊
                                法  官  蕭雅毓
以上正本證明與原本無異。
如不服本判決應於收受判決後10日內向本院提出上訴書狀，並應
敘述具體理由；其未敘述上訴理由者，應於上訴期間屆滿後20日
內向本院補提理由書（均須按他造當事人之人數附繕本）。「切
勿逕送上級法院」。
                                書記官  鍾宜津
中    華    民    國    98    年    10    月    16    日


司法院資訊處製作；財團法人民間司法改革基金會備份。
